臺灣新竹地方法院民事判決
原　　　告　陳斌龍
訴訟代理人　陳恩民律師
　　　　　　魏翠亭律師
複代理人　　洪坤宏律師
被　　　告　吳純真
上列當事人間請求宣告夫妻財產改用分別財產制事件，本院於中
華民國100年1月11日言詞辯論終結，判決如下：
    主    文
准原告與被告改用夫妻分別財產制。
訴訟費用由原告負擔。
    事實及理由
一、原告起訴主張略以：兩造於民國82年3 月21日結婚，並陸續
    添有一子一女，現仍為夫妻關係，而兩造婚後未曾約定夫妻
    財產制契約。嗣被告於96年間，遽以原告不知節制、投資虧
    損，且兩造感情失和已分居各自獨立生活…等理由，訴請離
    婚，惟迭經本院96年婚字第98號、臺灣高等法院97年家上字
    第252 號及最高法院98年臺上字第1718號等民事判決，逐一
    駁斥被告各該主張而駁回被告離婚請求在案。然被告於原告
    仍持續給付家庭費用之情形下，訴請原告給付家庭生活費用
    ，現由本院以99年家訴字第17號事件審理中，復另案提起酌
    定監護權訴訟（本院99年監字第145 號事件），且被告自95
    年起即拒絕原告返家居住，由上開事實已足認兩造確已達難
    以維持共同生活，且分居顯逾六個月以上，堪認兩造之婚姻
    財產制應有改用分別財產制之必要，爰依民法第1010條第2
    項規定，請求宣告兩造改用夫妻分別財產制。
二、被告則以：兩造感情事實上已經破裂，已多年沒有共同生活
    ，且沒有不同意改為分別財產制，但不願意負擔訴訟費用云
    云。
三、按夫妻未以契約訂立夫妻財產制者，除本法另有規定外，以
    法定財產制，為其夫妻財產制。又夫妻難於維持共同生活，
    不同居已達六個月以上時，法院因夫妻一方之聲請，得宣告
    改用分別財產制，民法第1005條、第1010條第2 項後段分別
    定有明文。而民法第1010條第2 項後段之立法理由，乃因「
    如夫妻感情破裂，不能繼續維持家庭共同生活，且事實上不
    同居已達六個月以上時，如原採法定財產制或分別財產制以
    外之約定財產制者，茲彼此既不能相互信賴，自應准其改用
    分別財產制，俾夫妻各得保有其財產所有權、管理權及使用
    收益權，減少不必要之困擾，以應事實上之需要」。再觀諸
    民法第1010條第2 項文義，其所指夫妻難於維持共同生活，
    不同居已達六個月以上為由，聲請法院宣告改用分別財產制
    之當事人，並不以其就分居逾六個月之事實無可歸責原因者
    為限（臺灣高等法院93年度家上字第165 號、92年度家上字
    第210 號裁判意旨參照）。又夫妻之一方依民法第1010條規
    定請求法院宣告改用分別財產制，應依民事訴訟程序提起形
    成之訴，由法院以形成判決變更夫妻間之財產關係；夫妻難
    於維持共同生活，不同居已達六個月以上時，縱其事由應由
    夫妻之一方負責，該應負責之一方亦非不得依該條規定請求
    宣告改用分別財產制。又此項訴訟之裁判，非以夫妻間另案
    離婚訴訟是否成立為據，自無在離婚訴訟終結前以裁定停止
    訴訟程序之必要（最高法院93年度臺上字第1878號裁判意旨
    可資參照）。
四、經查，原告主張兩造現為夫妻關係，兩造於婚後原係在新竹
    縣竹北市○○路195 巷53弄7 號共同生活，並育有一子一女
    ，嗣雙方因感情破裂，難以維持共同生活，而自95年底起未
    再同居，分居迄今已逾4 年，此為被告所不爭執，堪信為真
    實。復參之原告提出之本院96年度婚字第98號、臺灣高等法
    院97年度家上字第252 號及最高法院98年度臺上字第1718號
    等兩造間請求離婚之民事判決，可知兩造間長期因財務管理
    支用問題有所爭執，甚至對簿公堂，是自客觀、現實上觀察
    ，兩造情感基礎屢遭破壞與不信任，且分居已逾4 年之久，
    目前難以維持共同生活，尚非虛情。是原告與被告不同居已
    達6 個月以上，依據民法第1010條第2 項後段之規定，請求
    判決宣告兩造改用分別財產制，核屬有據，應予准許。
五、末按被告對於原告關於訴訟標的之主張逕行認諾，並能證明
    其無庸起訴者，訴訟費用由原告負擔，民事訴訟法第80條定
    有明文。本件訴訟雖為原告勝訴之判決，但原告提起本件訴
    訟，被告並不爭執，原告猶執意有以判決解決紛爭必要，並
    同意由其負擔訴訟費用，業據原告自承在卷，自應命由原告
    負擔訴訟費用，以符公平。
據上論結，本件原告之訴為有理由，應依民事訴訟法第80條，判
決如主文。
中    華    民    國    100    年    1    月    25    日
                          家事法庭  法  官  林秋宜
以上正本係照原本作成。
如對本判決上訴，須於判決送達後20日之不變期間內，向本院提
出上訴狀。
中    華    民    國    100    年    1    月    25    日
                                    書記官  許庚森